【裁判字號】    99,易,2252
【裁判日期】    990831
【裁判案由】    毒品危害防制條例
【裁判全文】
臺灣板橋地方法院刑事判決              99年度易字第2252號
公  訴  人  臺灣板橋地方法院檢察署檢察官
被      告  乙○○
選任辯護人  陳石山律師
            游涵歆律師
上列被告因違反毒品危害防制條例案件，經檢察官提起公訴（99
年度毒偵字第4840號），嗣因被告於本院準備程序中就被訴事實
為有罪之陳述，本院告知被告簡式審判程序之旨，並聽取當事人
之意見後，裁定改依簡式審判程序進行，判決如下：
    主  文
乙○○施用第二級毒品，處有期徒刑貳月，如易科罰金，以新臺
幣壹仟元折算壹日。扣案之第二級毒品甲基安非他命貳包（合計
驗餘淨重零點貳伍陸公克），沒收銷燬之，上開毒品之外包裝
袋貳個，沒收之。緩刑貳年。
    事  實
一、乙○○前於民國98年間，因施用毒品案件，經本院以98年度
    毒聲字第1655號裁定送觀察、勒戒後，因認無繼續施用毒品
    之傾向，而於99年4 月28日釋放出所，並由臺灣板橋地方法
    院檢察署檢察官以99年度毒偵緝字第202 號為不起訴處分確
    定。詎其猶不知悔改，復基於施用第二級毒品甲基安非他命
    （以下稱甲基安非他命）之犯意，於99年6 月2 日凌晨0 時
    30分許，在其位於臺北市○○路187 巷3 弄26號5 樓住處內
    ，以將甲基安非他命置入玻璃球內，用火燒烤成煙霧後吸食
    之方式，施用甲基安非他命1 次。嗣於99年6 月3 日21時15
    分許，為警在臺北縣三重市○○路45號前發現乙○○行跡可
    疑並神色緊張而上前盤查，經警以電腦查詢發現其為毒品尿
    液採驗人口，乙○○遂於未被有偵查權之公務員或機關發覺
    其為前揭施用甲基安非他命之犯嫌前，即自行主動於其身上
    內衣內取出甲基安非他命2 包（合計驗餘淨重0.3256公克）
    ，並主動向警察自首其有於上開時、地，施用甲基安非他命
    之情事，再經警徵得乙○○同意採集其尿液送驗，結果呈安
    非他命（含甲基安非他命）類陽性反應，進而接受裁判。
二、案經臺北縣政府警察局三重分局移送臺灣板橋地方法院檢察
    署檢察官偵查起訴。
    理  由
壹、程序方面：
    查本案被告乙○○所犯並非死刑、無期徒刑、最輕本刑為3
    年以上有期徒刑之罪或高等法院管轄第一審案件，而其於準
    備程序進行中，被告先就被訴事實為有罪之陳述，經法官告
    知簡式審判程序之旨，並聽取公訴人及被告之意見後，本院
    認適宜改依簡式審判程序進行，爰依刑事訴訟法第273 條之
    1 第1 項、第284 條之1 規定，由本院裁定進行簡式審判程
    序，合先敘明。
貳、實體方面：
一、上揭事實，業據被告於警詢、偵查中及本院審理時均坦承不
    諱，又被告為警查獲時所採其尿液送驗結果，係呈安非他命
    類（含甲基安非他命）陽性反應，此有臺北縣政府警察局三
    重分局查獲毒品案件被移送者姓名、代碼對照表（檢體編號
    ：C0000000）、台灣檢驗科技股份有限公司於99年6 月22日
    出具之濫用藥物檢驗報告（報告編號：UL/2010/60162 ）各
    1 份在卷可稽。而扣案之褐色結晶及白色透明結晶各1 包，
    經送交通部民用航空局航空醫務中心鑑驗結果，其中1 包實
    稱毛重0.3710公克，淨重0.1310公克，取樣0.0002公克，餘
    重0.1308公克，及餘1 包實稱毛重0.4350公克，淨重0.1950
    公克，取樣0.0002公克，餘重0.1948公克，均檢出甲基安非
    他命成分，有該中心99年6 月25日航藥鑑字第0994175 號毒
    品鑑定書1 份存卷可憑。又甲基安非他命經口服投與後約百
    分之七十於24小時內自尿中排出，約百分之九十於96小時內
    自尿中排出，由於甲基安非他命成分之檢出與其投與方式、
    投與量、個人體質、採尿時間與檢測儀器之精密度等諸多因
    素有關，因此僅憑尿液中呈安非他命陽性反應，並無法確實
    推算吸食時間距採集時間之長短，惟依上述資料推斷，最長
    可能不會超過4 日，亦經行政院衛生署藥物食品檢驗局81年
    2 月8 日（81）藥檢一字第001156號函示明確。據上，被告
    之尿液經以氣相層析質譜儀分析法檢驗，既係呈安非他命（
    含甲基安非他命）類陽性反應，顯見被告應有在前揭犯罪時
    間施用甲基安非他命之行為甚明。由此益徵被告之自白核與
    事實相符，堪以採信。
二、查甲基安非他命屬於毒品危害防制條例第2 條第2 項第2 款
    所規定之第二級毒品，核被告所為，係犯毒品危害防制條例
    第10條第2 項之施用第二級毒品罪。被告施用前後持有第二
    級毒品之低度行為，為進而施用第二級毒品之高度行為所吸
    收，不另論罪。按刑法第62條所謂發覺，固非以有偵查犯罪
    權之機關或人員確知其人犯罪無誤為必要，而於對其發生嫌
    疑時，即得謂為已發覺；但此項對犯人之嫌疑，仍須有確切
    之根據得為合理之可疑者，始足當之，若單純主觀上之懷疑
    ，要不得謂已發生嫌疑，最高法院72年台上字第641 號判例
    可參。查本案被告係因員警於前揭時、地發現其行跡可疑並
    神色緊張而上前盤查，經以電腦查詢發現其為毒品尿液採驗
    人口，惟在員警僅係主觀上懷疑未有確切合理根據而發覺被
    告有前揭施用甲基安非他命前，被告即已主動向警員交出其
    身上持有之甲基安非他命，並自承其有於上開時、地，施用
    甲基安非他命之情事，且經其同意採尿送驗而受裁判，被告
    於99年6 月22日之警詢筆錄1 份在卷可考（見偵查卷第5至7
    頁），則揆諸上開判例意旨，係合乎自首之要件，應依刑法
    第62條前段減輕其刑。爰審酌被告曾經觀察、勒戒執行完畢
    ，竟再為本件施用毒品犯行，顯見其不思悔改，自制力亦顯
    不佳，足以戕害其身心；惟另考量被告於犯後已坦承犯行，
    而其施用毒品行為於本質上係屬自我戕害行為，反社會性之
    程度應屬較低等一切情狀，量處如主文所示之刑，並諭知易
    科罰金之折算標準，以資懲儆。又查被告前未曾受有期徒刑
    以上刑之宣告，有臺灣高等法院被告前案紀錄表在卷可稽，
    其因一時失慮，偶罹刑典，其犯罪情節又尚屬輕徵，事後已
    坦承犯行，深具悔意，經此刑之宣告後，應知警惕而無再犯
    之虞，本院因認暫不執行其刑為當，予以宣告緩刑2 年，用
    啟自新。
三、又扣案之甲基安非他命2 包（合計驗餘淨重0.3256公克），
    屬當場查獲之第二級毒品，不問屬於犯人與否，應依毒品危
    害防制條例第18條第1 項前段規定，沒收銷燬之；至上開毒
    品之外包裝袋2 個，係用於包裹毒品，防其裸露、潮濕，便
    於攜帶施用，係預備供被告施用毒品所用之物，且係被告所
    有，此據被告供明在卷，爰依刑法第38條第1 項第2 款規定
    ，併予宣告沒收。
據上論斷，應依刑事訴訟法第273 條之1 第1 項、第299 條第1
項前段，毒品危害防制條例第10條第2 項，刑法第11條前段、第
62條前段、第41條第1 項前段、第74條第1 項第1 款、第38條第
1 項第2 款，判決如主文。
本案經檢察官甲○○到庭執行職務。
中    華    民    國    99    年    8     月    31    日
                  刑事第十四庭法  官  林淑婷
上列正本證明與原本無異。
如不服本判決，應於判決送達後10日內敘明上訴理由，向本院提
出上訴狀 (應附繕本) ，上訴於臺灣高等法院。其未敘述上訴理
由者，應於上訴期間屆滿後20日內向本院補提理由書「切勿逕送
上級法院」。
                              書記官  莊川億
中    華    民    國    99    年    9     月    1     日
附錄本案論罪科刑法條全文：
毒品危害防制條例第十條
施用第一級毒品者，處六月以上五年以下有期徒刑。
施用第二級毒品者，處三年以下有期徒刑。

司法院資訊處製作；財團法人民間司法改革基金會備份。
